【裁判字號】    88,上訴,1492
【裁判日期】    890202
【裁判案由】    違反槍砲彈藥刀械管制條例
【裁判全文】
臺灣高等法院臺南分院刑事判決          八十八年度上訴字第一四九二號    Ｃ
      上  訴  人
      即  被  告  甲  ○  ○
    指定辯護人  本院公設辯護人  丙  ○  ○
右上訴人因槍砲彈藥刀械管制條例案件，不服臺灣臺南地方法院八十八年度訴字第五
一三號中華民國八十八年八月六日第一審判決（起訴案號：臺灣臺南地方法院檢察署
八十八年度偵字第二四五二號），提起上訴，本院判決如左：
      主      文
原判決撤銷。
甲○○未經許可，持有可發射子彈具有殺傷力之改造玩具手槍，累犯，處有期徒刑貳
年陸月，併科罰金新台幣壹拾萬元，罰金如易服勞役，以新台幣玖佰元即銀元參佰元
折算壹日。扣案之改造玩具手槍貳枝、彈匣貳個，均沒收。
      事      實
一、甲○○於民國（下同）八十二年間曾因違反肅清煙毒條例等案件，經本院判處有
    期徒刑四年四月，於八十六年十一月二十九日執行完畢，猶不知悔改，復自前開
    執行完畢後之某不詳日期起，未經許可，持有可發射子彈具有殺傷力之改造玩具
    手槍二枝，並將之藏置於其位於台南縣善化鎮○○里○○街一巷七號居處後院之
    柴堆下，嗣於八十八年二月十日十時許，經臺南縣警察局善化分局員警接獲民眾
    檢舉，持臺灣臺南地方法院檢察署檢察官所發之搜索票前往該住處搜索查獲，並
    扣得上開改造玩具手槍二枝（含彈匣二個）及子彈二顆（子彈經送鑑定結果不具
    殺傷力，業經檢察官不另為不起訴處分之諭知）。
二、案經臺南縣警察局善化分局報請臺灣臺南地方法院檢察署檢察官偵查起訴。
    理    由
一、訊據上訴人即被告甲○○固坦承於右揭時地在其住處後院柴堆下，為警查獲上開
    改造玩具手槍二支之事實，惟矢口否認持有上開槍枝之犯行，辯稱該二枝手槍非
    其所有，伊於八十八年一、二月間始遷至該處居住，之前曾出租予他人，其弟乙
    ○○曾違反槍砲彈藥刀械管制條例，亦曾居住於前開處所，當時該處有多人聚集
    ，出入份子複雜，又乙○○八十七年五月間入獄後曾寫信要求伊去會面，似有事
    交待，前開槍枝係他人藏置云云。惟查：證人乙○○於原審審理中業已證稱：伊
    係於八十六年十二月至八十七年五月間住過前開處所，但槍枝不是伊的，伊之前
    違反槍砲條例是持有鋼筆手槍。又伊並未請甲○○來監所會客，伊只有請伊舅舅
    去會客過，因伊已沒錢，並不是談槍枝問題，伊的朋友也不曾向伊提起本件槍枝
    之事等語（見原審卷第四十頁），又證人即承辦警員丁○○於本院審理中到庭證
    稱：上開處所並未出租別人，僅他們兄弟二人住過，而乙○○於八十七年農曆年
    間住在那裏，直到八十七年五、六月才被關，查獲時被告住在該處大約有一、二
    個月，當時該槍枝係以毛巾包起來，外面再以塑膠袋包著，塑膠袋是乾淨的等語
    （本院卷第三六頁、三七頁）。又衡諸常情，該槍枝若係乙○○或他人在八十七
    年五月間之前所藏放，然於八十八年二月十日查獲當時已時隔多月，其包裝槍枝
    之塑膠袋應佈滿灰塵，不可能外表尚保持乾淨，足徵前開槍枝並非證人乙○○或
    他人所藏置。參以被告係因民眾指證其持有槍枝，經臺南縣警察局善化分局員警
    ，持臺灣臺南地方法院檢察署檢察官所發之搜索票前往該住處搜索查獲上開手槍
    等情（見八十八年度聲字第五六五號卷內之警訊筆錄、搜索報告書），足認上開
    改造手槍，應係被告所藏放無疑，此外，扣案之改造手槍二枝經送鑑定結果，認
    係由仿WALTHER 廠半自動手槍製造之金屬玩具手槍更換車通金屬槍管改造而成，
    機械性能良好，認具殺傷力，有內政部警政署刑事警察局八十八年二月廿四日刑
    鑑字第一四０四四號鑑驗通知書一紙附卷可稽（偵查卷第十一頁），是被告上開
    辯稱，顯係事後卸責之詞，不足採信。本件事證明確，被告犯行堪以認定。
二、核被告所為，係犯槍砲彈藥刀械管制條例第十一條第四項之未經許可持有可發射
    子彈具有殺傷力之改造玩具手槍罪。又槍砲彈藥刀械管制條例所謂之模型槍，係
    指仿製同條例第四條所定之制式槍枝，而不能發射金屬或子彈之槍枝而言，不包
    括其他類型之玩具手槍或土製手槍。查本件被告持有之槍枝係改造之玩具手槍，
    並非製造槍械之合法廠商所製造之槍枝，公訴人認係觸犯槍砲彈藥刀械管制條例
    第十條第四項之未經許可持有改造模型槍罪，尚有未洽，惟起訴事實相同，爰依
    法變更起訴法條。查被告於八十二年間曾因違反肅清煙毒條例等案件，經本院判
    處有期徒刑四年四月，於八十六年十一月二十九日執行完畢，有本院被告全國前
    案紀錄表一紙附卷可稽，其於五年內再犯本件有期徒刑以上之罪，為累犯，應依
    法加重其刑。
三、原審因予被告論罪科刑，固非無見。惟查(一)被告持有之改造玩具手槍係僅可發射
    子彈之槍枝，有上述鑑驗通知書可稽，原審認被告持有之槍枝尚可發射金屬，係
    有未合。(二)又本案除改造玩具手槍二枝外，尚有彈匣二個扣案，而彈匣雖係手槍
    之從物，亦具有違禁性質，原審未一併宣告沒收，亦有未當。被告上訴意旨，否
    認犯罪，指摘原判決不當，雖無足取。惟原判決既有上開可議之處，應予撤銷改
    判。爰審酌被告素行不佳，持有槍枝危害社會治安，及其犯罪之動機、目的，犯
    罪後猶飾詞辯解等一切情狀，量處有期徒刑二年六月，併科罰金新台幣十萬元，
    併科罰金部分並諭知易服勞役之折算標準，以資懲戒。扣案之具有殺傷力之改造
    玩具手槍二枝、彈匣二個，均係違禁物，併依刑法第三十八條第一項第一款之規
    定宣告沒收。另槍砲彈藥刀械管制條例第十九條第一項有關「宣告強制工作三年
    」之保安處分規定，依司法院大法官會議釋字第四七一號解釋係指摘該條項所列
    之罪，是否應併予保安處分之宣告，仍應由法院依個案情節及比例原則審酌，或
    依刑法第九十條第一項規定為職權裁判，查本件被告同一持有改造玩具手槍事件
    ，業經臺灣臺南地方法院治安法庭裁定交付感訓處分確定，有該院八十八年感裁
    字第二一號裁定書乙份附卷可稽，而被告所犯情節尚非重大，依該條項比例原則
    ，尚不符合宣告保安處分，附此敘明。
據上論斷，應依刑事訴訟法第三百六十九條第一項前段、第三百六十四條、第二百九
十九條第一項前段、第三百條，槍砲彈藥刀械管制條例第十一條第四項，刑法第十一
條前段、第四十七條、第四十二條第二項、第三十八條第一項第一款，罰金罰鍰提高
標準條例第二條，現行法規所定貨幣單位折算新臺幣條例第二條，判決如主文。
本案經檢察官羅清溪到庭執行職務。
中    華    民    國      八十九      年      二      月      二        日
                                  臺灣高等法院臺南分院刑事第二庭
                                      審判長法官  游    明    仁
                                            法官  蔡    長    林
                                            法官  呂    佳    徵
右正本證明與原本無異。
如不服本判決，應於判決送達後十日內向本院提出上訴狀，其未敘述理由者並應於提
出上訴狀後十日內向本院補提理由書（應附繕本)。
                                      法院書記官  陳    嘉    琍
中    華    民    國      八十九      年      二      月      九        日
附錄本案論罪科刑法條全文：
槍砲彈藥刀械管制條例第十一條：
未經許可，製造、販賣或運輸第四條第一款所稱其他可發射金屬或子彈具有殺傷力之
各式槍砲者，處五年以上有期徒刑，併科新台幣一千萬元以下罰金。
未經許可，轉讓、出租或出借前項所列槍砲者，處三年以上十年以下有期徒刑，併科
新臺幣七百萬元以下罰金。
意圖供自己或他人犯罪之用，而犯前二項之罪者，處無期徒刑或七年以上有期徒刑，
併科新臺幣一千萬元以下罰金。
未經許可，持有、寄藏或意圖販賣而陳列第一項所列槍砲者，處一年以上七年以下有
期徒刑，併科新臺幣七百萬元以下罰金。
第一項及第三項之未遂犯罰之。


司法院資訊處製作；財團法人民間司法改革基金會備份。
